臺中高等行政法院判決
　　　　　　　　　　　　　　　　　　 95年度簡字第00194號
原　　　告　甲○○
被　　　告　財政部臺灣省中區國稅局
代　表　人　乙○○
訴訟代理人　丙○○
上列當事人間因綜合所得稅事件，原告不服財政部中華民國95年
10月11日台財訴字第09500348970號訴願決定，提起行政訴訟。
本院判決如下︰
　　主  文
原告之訴駁回。
訴訟費用由原告負擔。
　　事實及理由
一、緣原告未辦理91年度綜合所得稅結算申報，漏報薪資所得計
    新台幣（以下同）919,790元，已超過當年度規定之免稅額
    、標準扣除額之合計數，經被告查得，除依法核定補徵稅額
    24,207元外，並按行為時所得稅法第110條第2項規定，依所
    漏稅額處0.4倍之罰鍰9,600元（計至百元止）。原告對罰鍰
    部分不服，申請復查，未獲變更，向財政部提起訴願，遭駁
    回，遂提起本件行政訴訟。
二、原告起訴意旨略謂：原告於91年間赴紐西蘭度假期間，不幸
    罹患肝腫瘤，手術2次，住院23天，出院後連續追蹤治療至9
    2年12月，此有醫師開立之不適任工作證明可證，至93年1月
    間始返台，故原告92年間均不在國內，原告係因病滯留紐西
    蘭，無法按時申報繳納91年綜合所得稅，該期間原告財務均
    由妻子管理，回台後始知應繳納綜合所得稅24,207元，返國
    後曾前往被告東山稽徵所提出補申報之申請，並已完成繳納
    ，其漏未申報並非故意，請准免罰，原告於申報期間滯留國
    外，係因病開刀住院療養，無法取得扣繳憑單，實無法委託
    他人申報及郵寄申報，請判決撤銷罰鍰處分云云。
三、被告答辯意旨略謂：
    (一)按「納稅義務人應於每年5月1日起至5月31日止，填具結
      算申報書，向該管稽徵機關，申報其上一年度內構成綜合
      所得總額‧‧‧之項目及數額，以及有關減免、扣除之事
      實，並應依其全年應納稅額減除‧‧‧扣繳稅額及可扣抵
      稅額，計算其應納之結算稅額，於申報前自行繳納。」「
      納稅義務人未依本法規定自行辦理結算申報，而經稽徵機
      關調查，發現有依本法規定課稅之所得額者，除依法核定
      補徵應納稅額外，應照補徵稅額，處3倍以下之罰鍰。」
      為所得稅法第71條第1項前段及第110條第2項所明定。次
      按「納稅義務人自動向稅捐稽徵機關補報並補繳所漏稅款
      者，凡屬未經檢舉、未經稽徵機關或財政部指定之調查人
      員進行調查之案件，左列之處罰一律免除‧‧‧二、各稅
      法所定關於逃漏稅之處罰。」為稅捐稽徵法第48條之1第1
      項第2款所規定。又「綜合所得稅納稅義務人如‧‧‧未
      依法辦理結算申報已達裁罰標準之漏稅案件‧‧‧若於寄
      發處分書前經稽徵機關進行函查、調卷、調閱相關資料或
      其他調查作為者，稽徵機關應詳予記錄以資查考，並以最
      先作為之日為調查基準日。」為財政部82年11月3日台財
      稅第821501458號函所明釋。
    (二)原告未依規定辦理91年度綜合所得稅結算申報，經被告查
      得薪資所得919,790元，乃核定補徵應納稅額24,207元，
      並經被告按補徵稅額處0.4倍罰鍰9,600元。原告不服，申
      請復查主張係因病滯留紐西蘭，返國後曾前往被告提出補
      申報之申請，其漏未申報並非故意，請准免罰云云。經被
      告復查決定略以，查原告91年度有應課稅之所得額919,79
      0元，已超過91年度規定之免稅額及標準扣除額之合計數
      ，有各類所得扣繳暨免扣繳憑單可稽；次查被告於94年11
      月28日以中區國稅法二字第0940066236號函請提示自動補
      報並補繳之相關證明文件供核，惟迄未能提示，核無稅捐
      稽徵法第48條之1規定免予處罰之適用，又原告雖因病滯
      留國外，惟尚不能以此為由而免除申報綜合所得稅之義務
      ，可委託他人或以郵寄申報等方式辦理，原處分考量其違
      章情節酌予減輕處補徵稅額0.4倍罰鍰9,600元，並無違誤
      ，應予維持。原告猶表不服，提起訴願，財政部亦持與被
      告相同論見，予以駁回。
    (三)原告雖復執前詞主張因病滯留紐西蘭，所有財務均由妻子
      管理，並非不申報，是因病不能申報且不知如何申報，未
      見稅捐單位宣導於國外如何繳稅云云。惟查，原告91年度
      有應課稅之所得額919,790元，為其所不爭，既有所得即
      應依首揭規定申報，原告未依規定辦理91年度綜合所得稅
      結算申報，按人民違反法律上之義務而應受行政罰之行為
      ，法律無特別規定時，雖不以出於故意為必要，仍須以過
      失為其責任條件。又本件原告縱主張因病滯留國外非故意
      漏報等語，惟仍可由其妻或委託他人；或可採取郵寄及利
      用網際網路等方式辦理申報，縱非故意，尚難謂無過失，
      原處分考量其違章情節酌予減輕處補徵稅額0.4倍罰鍰9,6
      00元，並無違誤。原告之主張不可採已如前述，原告提起
      本訴訟並無新理由及新事證，仍復執前詞，所訴委不足採
      ，請判決駁回原告之訴等語。
四、按「納稅義務人應於每年5月1日起至5月31日止，填具結算
    申報書，向該管稽徵機關，申報其上一年度內構成綜合所得
    總額‧‧‧之項目及數額，以及有關減免、扣除之事實，並
    應依其全年應納稅額減除‧‧‧扣繳稅額及可扣抵稅額，計
    算其應納之結算稅額，於申報前自行繳納。」及「納稅義務
    人未依本法規定自行辦理結算申報，而經稽徵機關調查，發
    現有依本法規定課稅之所得額者，除依法核定補徵應納稅額
    外，應照補徵稅額，處3倍以下之罰鍰。」為行為時所得稅
    法第71條第1項前段及第110條第2項所明定。本件原告91年
    度薪資所得計919,790元，已超過當年度規定之免稅額、標
    準扣除額之合計數，未辦理91年度綜合所得稅結算申報等情
    ，有各類所得扣繳暨免扣繳憑單可稽可證，並為原告所不爭
    。其漏報案經被告查得，除依法核定補徵稅額24,207元外，
    並按行為時所得稅法第110條第2項規定，依所漏稅額處0.4
    倍之罰鍰計9,600元，核與首開法律之規定並無不合。
五、原告雖稱，伊係因病滯留紐西蘭，所有財務均由妻子管理，
    並非不申報，是因病不能申報且不知如何申報，未見稅捐單
    位宣導於國外如何繳稅，原告返國後曾前往被告提出補申報
    之申請，被告承辦人未告知如何補報，其漏未申報並非故意
    ，請准免罰云云。惟按「納稅義務人自動向稅捐稽徵機關補
    報並補繳所漏稅款者，凡屬未經檢舉、未經稽徵機關或財政
    部指定之調查人員進行調查之案件，左列之處罰一律免除‧
    ‧‧二、各稅法所定關於逃漏稅之處罰。」稅捐稽徵法第48
    條之1第1項第2款定有明文。是依上開規定，納稅義務人漏
    報稅捐者，必須係未經檢舉、未經稽徵機關或財政部指定之
    調查人員進行調查之案件，自動向稅捐稽徵機關補報並補繳
    所漏稅款者，始能獲得免除逃漏稅之處罰。本件被告於94年
    11月28日以中區國稅法二字第0940066236號函請提示自動補
    報並補繳之相關證明文件供核，原告迄未能提示，審理中本
    院再詢其有無補報系爭所得稅之相關證據，原告仍未能提出
    此項證據供核，是依稅捐稽徵法第48條之1規定，即無法免
    予處罰，此係法律之明文規定，非被告機關或受理訴願機關
    或行政法院所能任意免除法律所定之處罰。至於原告稱其係
    赴紐西蘭期間罹患肝癌，經2次手術，住院23天，出院後連
    續追蹤治療至92年12月，至93年1月始返台，並非故意不辦
    理91年度綜合所得稅結算申報一節。按原告因病在國外住院
    手術，滯留國外，固令人同情，惟繳納綜合所得稅乃每個國
    民應盡之義務，原告生病，就一般常情，可委託他人或以郵
    寄申報等方式辦理申報所得稅，因之法律並未規定，得以之
    作為免罰之事由。本件原告既迄未能提示其曾補報系爭綜合
    所得稅，即無稅捐稽徵法第48條之1規定免予處罰之適用，
    原告漏未申報雖非出之故意，惟仍難卸免其過失漏報之責任
    ，依上開法律之規定，即須受罰；本件原處分按所漏稅額處
    以0.4倍之罰鍰，即係就原告之情節為從輕科罰，原處分並
    無不法，訴願決定予以維持，亦無不當，原告訴請撤銷為無
    理由，應予駁回。本件係屬簡易案件，爰不經言詞辯論逕為
    判決。
據上論結，本件原告之訴為無理由，依行政訴訟法第233條第1項
、第236條、第195條第1項後段、第98條第3項前段，判決如主文
。
中　　華　　民　　國　　96　　年　　2　　 月　　12 　 日
                    第三庭   法  官  林  金  本
以上正本證明與原本無異。
如不服本判決，應於判決送達後20日內，以本訴訟事件所涉及之
法律見解具有原則性者，始得向本院提出上訴狀並表明上訴理由
，經最高行政法院許可，否則不得上訴；如於本判決宣示後送達
前提起上訴者，應於判決送達後20日內補提上訴理由書（均應依
對造人數提出繕本）。提起上訴應預繳送達用雙掛號郵票390元
（34元及5元郵票各10份)。
中　　華　　民　　國　　96　　年　　2　　 月　　12 　 日
                             書記官  蔡  騰  德
